---
title: "R Notebook"
output: html_notebook
---

Cargo los paquetes que vamos a ocupar en esta parte.
```{r}
library(rvest)
library(tidyverse)
```

Extraigo los links que vamos a ocupar mas adelante.
```{r}

links = data.frame()

for (page_result in seq(from = 1, to = 56, by =1)) {
  link = paste0("http://hemeroteca.lavanguardia.com/search.html?q=%22guerra%2Bcivil%2Bespa%C3%B1*%22&bd=01&bm=04&by=1931&ed=05&em=09&ey=2022&keywords=&__checkbox_home=true&edition=&exclude=&x=47&y=18&excludeAds=true&sortBy=date&order=desc&page=", 
               page_result)
  
  page = read_html(link)
  
link = page %>% html_nodes(".edicion")%>% html_attr('href')

  
  
    links = rbind(links, data.frame(link, stringsAsFactors = FALSE))

  print(paste("Page:", page_result))  
}
```

Aquí le digo a R en donde quiero que los pdfs se guarden. Si lo quieres reproducir vas a tener que elegir una carpeta dentro de tu ordenador en donde quieras guardar los resultados.

```{r}
setwd("C:/Users/Cayoyo/Desktop/R/pdfs")
```

cambio el formato del objeto links a vector. Esto me va a permitir scrapear los datos
```{r}

links2<-links$link

```

creo una variable x que contenga una ID. Esto puede llegar a ser importante. En caso de que exista un error esto nos va a permitir identificar cual fue el link
en donde hubo un problema
```{r}
links$X<-1:489
```

descargo los pdf de manera automatizada
```{r}

for(i in 1:length(links2)) { 
  
  tryCatch({

link = links2[i]

page = read_html(link)
  
print(links2[i])  

page %>% 
  html_nodes("a") %>% 
  html_attr("href") %>% 
  str_subset("\\.pdf") %>%
  walk2(., basename(.), download.file, mode = "wb")

 }, error=function(e){cat("ERROR :",conditionMessage(e), "\n")})

}
```

No pude abrir este link

'http://hemeroteca-paginas.lavanguardia.com/LVE05/PUB/2012/02/10/LVG201202100101LB.pdf'

#######################################
######Recolectando el texto de los PDF
#######################################

Primero cargo el paquete rselenium
```{r}

library(RSelenium)

```
reviso las versiones de chrome disponibles
```{r}
binman::list_versions("chromedriver")

```

Abriendo puertos para que funcione el navegador.
```{r}

driver <- rsDriver(browser=c("chrome"), chromever="106.0.5249.21",port=4573L)


remote_driver <- driver[["client"]]
remote_driver$open()
```

recolectando el texto usando Rselenium 
```{r}
out1=NULL

for(i in 1:length(links2)) { 
  
  tryCatch({
  
  remote_driver$navigate(links2[i])
  
  Sys.sleep(1)
  
  title <- remote_driver$findElement(using = 'css selector',
                                    value = '.result')  
  
  title1<-title$getElementText() 
  
  webElem <- remote_driver$findElement(using = 'css selector', value = '.botons_04')
  
  Sys.sleep(1)  
  
  webElem$clickElement() 
  
  Sys.sleep(2)  
  
  webElem <- remote_driver$findElements(using = 'css selector',
                                        value = '.text')
  
  text<-webElem[[1]]$getElementText()
  
  values  = c(title1,text)
  
  mydf  = as.data.frame(t(values))
  names(mydf)= c("title","text")
  
  out1 <- rbind(out1,mydf)
  
  print(links2[i])  
  
  }, error=function(e){cat("ERROR :",conditionMessage(e), "\n")})

}
```

hago unos pequeños cambios a los datos para poder exportarlos 
```{r}

lst <- lapply(out1, unlist)

datos<-data.frame(lapply(lst, `length<-`, max(lengths(lst))))

datos<-as_tibble(datos)

```

exporto la primera versión
```{r}
write.csv(datos, "OCR.csv")
```

cargo los datos
```{r}

OCR<-read.csv(file.choose())

```

elimino los hyphens
```{r}

OCR2<-OCR %>% mutate(text = str_replace_all(text, "- ", "")) %>% select(text,title)

```

exporto la base nuevamente
```{r}
write.csv(OCR2, "texto_la_vaguardia.csv")
```

aqui cargo la nueva versión
```{r}

OCR2<-read.csv(file.choose())

```




